# 关于“比例法合并”的疑问

提问人：2006163008 时间：2014-04-09 20:06:33
请教陈老师：在比例法合并过程中遇到如下问题： A公司是甲公司和乙公司的联营企业，持股比例各占50%， 2013 年 6 月甲公司对A公司增资，持股比例增至75%；相应的乙公司对A公司的持股比例降至25%。 请问： 1 、甲公司用比例法编制 2013 年合并报表时是否需要分段考虑？ 2 、在 2013 年 12 月 31 日，乙公司是否还需要用比例法编制合并报表（假设乙公司仅有一家联营企业）？如果需要编制，该如何理解？ 2013 年合并报表的期初数是否需要按比例法进行合并？ 3 、是否可以套用准则“丧失控制权下的企业合并”进行处理？

回答人：chenyiwei
请具体说明相关事项的背景，尤其是为何现在还有比例法合并？该企业还在执行原制度？

提问人：2006163008 时间：2014-04-11 18:57:32
陈老师，采用比例法合并是应国资委的要求

回答人：chenyiwei
这种情况是特殊编制基础的财务报表（在汽车等行业多见）。由于现行的企业会计准则并无比例合并方面的规定，因此只能在一定程度上借鉴原先的IAS 31。 如果“2013年 6 月甲公司对A公司增资，持股比例增至75%；相应的乙公司对A公司的持股比例降至25%”表示从此A公司由甲控制，乙公司对A公司不再具有共同控制，仅是重大影响，则自股权变动之日起，甲公司应把A公司作为子公司 100 ％纳入其合并报表，同时确认 25 ％的少数股权；乙公司不应再继续采用比例法合并A公司，应改用权益法核算，但合并报表的期初数仍是按比例法合并后的结果。 在甲公司的合并报表层面，应体现出解释 4 号第三条关于分步交易实现非同一控制下合并的处理原则；乙公司的合并报表层面的处理参照IAS 31关于丧失共同控制但保留重大影响的处理。